【裁判字號】    99,抗,51
【裁判日期】    990414
【裁判案由】    拍賣抵押物
【裁判全文】
臺灣士林地方法院民事裁定                99年度抗字第51號
抗  告  人  維渥特科技股份有限公司
法定代理人  甲○○
相  對  人  台灣海帝士液晶股份有限公司
法定代理人  乙○○
上列當事人間拍賣抵押物事件，抗告人對於中華民國99年2 月26
日本院99年度拍字第20號裁定提起抗告，本院裁定如下：
    主  文
原裁定廢棄。
相對人在原審之聲請駁回。
聲請及抗告程序費用由相對人負擔。
    理  由
一、按扺押權人於債權已屆清償期而未清償者，得聲請法院拍賣
    抵押物，就其賣得價金而受清償，民法第873 條第1 項固有
    明文。惟抵押權既為不動產物權，依民法第758 條規定，法
    律行為而取得設定、喪失、及變更者，非經登記，不生效力
    。是抵押權人僅能依設定登記內容行使其權利，並以其經登
    記之內容，定為擔保效力所及債權之範圍。而最高限額抵押
    ，抵押權成立時，可不必先有債權存在，縱經登記抵押權，
    因未登記已有被擔保之債權存在，債權人主張債務人有屆期
    債務未償，而聲請裁定拍賣抵押物取償時，即應提出證據資
    料以釋明所主張之債權存在，法院則應就依形式審查而判斷
    ，如依債權人所提出之資料，客觀上已顯其主張債權非抵押
    權擔保效力所及者，即無從核許其聲請。
二、相對人在原審聲請意旨略以：抗告人於民國98年3 月3 日，
    以其所有如附表所示之不動產，為擔保對其現在（包括過去
    所負現在尚未清償）及將來所負一切債務之清償責任，設定
    新臺幣（下同）1,460 萬元之最高限額抵押權（下稱系爭抵
    押權），擔保債權確定期日為128 年3 月2 日，債務清償日
    期依照各個債務契約所定清償日期，經98年3 月4 日登記在
    案。嗣抗告人自97年4 月起積欠相對人貨款，總計1,210 萬
    2,830 元，其借款期間、利息暨違約金計算方式均載明於內
    ，如任何一宗債務不依約清償本金時，即喪失期限之利益，
    應即全部償還，並應依約支付違約金。詎抗告人自約定之清
    償日屆至後不為清償，未依約繳納本息，尚欠本金1,460 萬
    元及利息、違約金未為清償，依上開約定，本件借款應視為
    全部到期。為此，聲請拍賣抵押物以資受償等語。
三、原審裁定以：相對人聲請拍賣抵押物，業經提出他項權利證
    明書、抵押權設定契約書、土地及建物登記謄本、其他約定
    事項書、借據、存證信函、採購單等為證，經形式上審查，
    已符合實行抵押權拍賣抵押物之要件等情為由，予以裁定准
    許。抗告人不服提起抗告，所陳意旨略以：兩造目前正進行
    協議中，請暫勿執行等語，而聲明：廢棄原裁定。
四、查相對人雖執上情向原審聲請裁定准許拍賣抵押物，並業據
    提出他項權利證明書、抵押權設定契約書、土地及建物登記
    謄本、其他約定事項書、存證信函、採購單、商業發票、託
    運單等為證，但無為借款憑證之借據。而觀之相對人所提出
    之他項權利證明書、抵押權設定契約書及系爭不動產登記謄
    本所記載，系爭不動產設定抵押權擔保之債權為「借款、透
    支、貼現、墊款、票據、保證」，此有抵押權設定契約書、
    他項權利證明書、土地及建物謄本等，在卷可稽。至系爭抵
    押權設定契約書上載之擔保債權種類及範圍欄，與其他約定
    事項書上所記載：擔保對其現在（包括過去所負現在尚未清
    償）及將來所負一切債務等語之約定事項，因屬概括性約定
    ，欠缺基礎之法律關係，屬概括最高限額抵押權之約定，則
    為無效。是應認系爭抵押權所擔保者，僅限於抗告人與相對
    人間之借款、透支、貼現、墊款、票據、保證債權債務關係
    ，尚不包括貨款債務，而抗告人所提出之存證信函、採購單
    、商業發票、託運單等，悉屬雙方貨物買賣所生權利義務之
    證明，形式上即無從憑認為相對人對抗告人有為系爭抵押權
    擔保效力所及已屆期債務存在之證據，且相對人經本院查詢
    可否提出如抵押權設定契約書擔保債權種類及範圍欄所示之
    借款、透支、貼現、墊款、票據、保證等債權憑證時，據覆
    以：無，兩造間僅有貨款債權而已等語，有本院公務電話查
    詢紀錄表，在卷可憑，是應認相對人未提出證據資料以釋明
    所主張之債權存在。
五、綜上，相對人聲請准許拍賣系爭不動產取償，因就其所提出
    之證據，依形式審查，客觀上尚無從認定其主張之貨款債權
    為系爭抵押權擔保效力所及。揆之首揭規定及說明，其此拍
    賣抵押物之聲請即為不能准許，原審裁定予以准許，為有未
    合。抗告意旨指摘原審裁定不當，求予廢棄改判，為有理由
    ，應予廢棄原審裁定，併駁回相對人在原審之聲請。
六、據上論結，本件抗告為有理由，依非訟事件法第46條、第21
    條第2項，民事訴訟法第495條之1第1項、第450條、第78 條
    ，裁定如主文。
中    華    民    國    99    年    4     月    14    日
                  民事第二庭  審判長法  官  方彬彬
                                    法  官  藍雅清
                                    法  官  蕭錫証
以上正本證明與原本無異。
如不服本裁定，僅得於收受本裁定正本送達後10日內，以適用法
規顯有錯誤為理由，向本院提出再抗告狀，（須附繕本一份及繳
納再抗告裁判費新台幣1,000 元）。再抗告時應提出委任律師或
具有律師資格之人之委任狀；委任有律師資格者，另應附具律師
資格證書及釋明委任人與受任人間有民事訴訟法第466 條之1第1
項但書或第2 項所定關係之釋明文書影本。
中    華    民    國    99    年    4     月    20    日
                                    書記官  林立原

司法院資訊處製作；財團法人民間司法改革基金會備份。
